【裁判字號】    97,訴,3181
【裁判日期】    971218
【裁判案由】    給付買賣價金
【裁判全文】
臺灣臺中地方法院民事裁定  97年度訴字第3181號
原      告  雄輝電電子科技(東莞)有限公司
                      太陽工業城第75座
法定代理人  王豐鎏即王丰鎏
被      告  塞默斯有限公司
                      樓之3
法定代理人  甲○○
上列當事人間給付買賣價金事件，本院裁定如下：
    主    文
原告之訴及其假執行之聲請均駁回。
訴訟費用由原告負擔。
    理    由
一、原告起訴主張：被告於民國97年4月23日向原告購買型號（
    Item）XT-60D之電子變壓器，總價金為美金160,000元，所
    購貨品均經被告收訖，然被告僅給付美金124,000元，尚餘
    美金36, 000元未付。原告係按被告所訂數量出售規格化之
    電子變壓器商品與被告，並非為被告完成一定之工作，兩造
    間之法律關係為買賣，非承攬。爰依民法第367規定之買賣
    契約價金請求權關係，請求被告給付本件價金。兩造間之價
    金債務原以美金計價，本件請求金額仍以美金為貨幣單位，
    並聲明：(一)被告應給付原告美金36,000元及自起訴狀繕本送
    達翌日起至清償日止，按年息5％計算之利息；(二)願供擔保
    請准宣告假執行。
二、按原告或被告無當事人能力者，法院應以裁定駁回之，民事
    訴訟法第249條第1項第3款著有明文。又依同法第40條第1項
    規定，有權利能力者，有當事人能力。次按公司非在中央主
    管機關登記後，不得成立，公司法第6條定有明文；又公司
    登記，須經核准發給執照後，始生效力；公司未經核准登記
    ，即不能認為有獨立之人格，最高法院亦著有19年上字第
    327號、1403判例意旨足資參照。另大陸地區之營利事業，
    非經主管機關許可，並在臺灣地區設立分公司或辦事處，不
    得在臺從事業務活動；其分公司在臺營業，準用公司法第9
    條、第10條、第12條至第25條、第28條之1、第388條、第
    391條至第393條、第397條、第438條及第448條規定。前項
    業務活動範圍、許可條件、申請程序、申報事項、應備文件
    、撤回、撤銷或廢止許可及其他應遵行事項之辦法，由經濟
    部擬訂，報請行政院核定之，臺灣地區與大陸地區人民關係
    條例第40條之1定有明文。即知大陸地區之營利事業，以在
    臺灣經主管機關許可，並在臺灣地區設立分公司或辦事處，
    始認其在臺灣地區有權利能力而有當事人能力。雖原告提出
    大陸地區企業法人營業執照，惟除原告提出之大陸地區企業
    法人營業執照，未經海基會認證，依臺灣地區與大陸地區人
    民關係條例第7條：在大陸地區製作之文書，經行政院設立
    或指定之機構或委託之民間團體驗證者，推定為真正之規定
    ，已難認該文書為真正外，原告既未在臺灣經主管機關許可
    ，並在臺灣地區設立分公司或辦事處，原告即因其未經臺灣
    主管機關許可，並在臺灣地區設立分公司或辦事處，未能認
    在臺灣地區有獨立之人格。依上說明，原告在臺灣地區即無
    權利能力，亦即無當事人能力。原告既無當事人能力，本院
    復無從命原告補正，其訴顯難認為合法，其假執行之聲請亦
    失所依附，均應予駁回。
三、依民事訴訟法第249條第1項第3款、第95條、第78條，裁定
    如主文。
中    華    民    國    97    年    12    月    18    日
                  民事第二庭    法  官  陳秋月
正本係照原本作成
如不服本裁定應於送達後10日內向本院提出抗告狀，並繳納抗告
費新臺幣1,000元。
中    華    民    國    97    年    12    月    18    日
                                書記官  廖曉鐘


司法院資訊處製作；財團法人民間司法改革基金會備份。
